臺灣臺中地方法院刑事判決　　93年度重訴字第3023號
　　公　訴　人　臺灣臺中地方法院檢察署檢察官
　　被　　　告　丁○○
　　選任辯護人　陳國華律師
　　被　　　告　丙○○
　　選任辯護人　楊榮富律師
上列被告等因殺人等案件，經檢察官提起公訴（九十三年度偵字
第一七七八七號），本院判決如下：
    主  文
丁○○殺人，處死刑，褫奪公權終身。扣案之瓦斯桶壹桶，沒收
。
丙○○無罪。
    犯罪事實
一、(一)、緣丁○○於民國八十六年四月間，與甲○○結婚，育有
    二子。丁○○於九十三年三月間，竟與不知其已結婚生子之
    未婚女子癸○○（已歿）交往，二人並同居於由癸○○於九
    十三年九月十八日，向所有權人辰○○承租之臺中市○區○○街二五巷四號二樓之含衛浴之一間套房內（丁○○涉嫌通
    姦部分，未據告訴）。於九十三年八月下旬，癸○○因發覺
    丁○○已結婚生子之事實，而欲與丁○○分手，二人時常發
    生爭執。丁○○因不同意分手，乃將癸○○國民身分證及伊
    平日所使用之車牌號碼：ＭＮ–八九四六號自用小客車之鑰
    匙取走，並揚言如癸○○執意分手，將以縱火方式，置伊於
    死地，致使癸○○急於搬離上開承租套房，藉以擺脫丁○○
    之糾纏。癸○○在內心極為緊張、恐懼之情形下，於九十三
    年九月二十六日凌晨零時、一時許，搭乘由黃有甲所駕駛之
    計程車，前往上開租屋處附近。癸○○隨下車進入上開承租
    套房內，僅拿取二、三件物品，旋要求黃有甲將伊載至伊臺
    中縣太平市○○○○街八巷五八號住處。於同日凌晨二、三
    時許，癸○○再次撥打電話招呼黃有甲駕駛計程車前來伊上
    開住處，並由伊母卯○陪同，一起搭車前往上開租屋處，欲
    整理物品，搬離該租屋處。到達該租屋處樓下後，因無該棟
    大樓之大門鑰匙，乃由同棟住戶乙○○為癸○○開啟該棟大
    樓之大門。癸○○、卯○進入該承租套房內，帶出若干物品
    塞滿黃有甲所駕駛之計程車後，一同搭乘由黃有甲駕駛之計
    程車，返回伊等上開住處。癸○○於凌晨三時、四時許，撥
    打電話聯絡全鋒道路救援股份有限公司臺中分公司（以下簡
    稱全鋒公司），要求派人駕駛拖吊車前來拖吊伊所使用之上
    開自用小客車。復於同日淩晨三時五十三分許，癸○○撥打
    電話招呼黃有甲駕駛計程車，前來伊上開住處，並由伊單獨
    搭乘計程車再次前往上開租屋處。全鋒公司所派遺之戊○○
    駕駛拖吊車於同日凌晨三時五十六分許，抵達上開租屋處附
    近，戊○○隨以電話聯繫癸○○到場。癸○○乃要求戊○○
    暫待，戊○○遂先行離去。癸○○約於同日淩晨四時三十分
    許，搭乘上開計程車，到達上開租屋處樓下，癸○○先要求
    黃有甲在樓下暫待。經該棟大樓之樓上住戶丑○○為癸○○
    開啟該棟大樓之大門後，癸○○即上樓進入上開承租套房內
    ，整理東西。約三十分鐘後，癸○○要求黃有甲上樓幫忙搬
    床，黃有甲表示無法幫忙搬運，並於索取計程車資後離去。
    於同日淩晨五時十四分許，戊○○再次駕駛托吊車，到達癸○○上開租屋處附近，撥打電話催促癸○○。癸○○自上開
    承租套房下樓，要求戊○○先行拖吊伊所駕駛之上開自用小
    客車。戊○○開始拖吊該自用小客車之際，該車之警報器響
    起，適逢丁○○駕駛車牌號碼：Ｈ九–九三六六號自用小客
    車（登記車主：丁○○之父林茂松），搭載丙○○到達該處
    。丁○○隨在車上，手持遙控器解除該車之警報聲響，並要
    求戊○○不要拖吊該車。戊○○乃向丁○○表示：要問車主
    是否不要拖吊？丁○○即下車前往上開承租套房內，要求癸○○不得拖吊該車，且因預見癸○○可能會藉此機會離開該
    套房，而拒不同意癸○○自該套房內下樓交付拖吊費予戊○○。此時，乃改由丙○○駕駛上開車牌號碼：Ｈ九–九三六
    六號自用小客車，離開現場。癸○○迫不得已，乃在上開承
    租套房內，將新臺幣（下同）六百元拖吊費，裝入黃色茶壺
    內，以塑膠繩綁住，自上開承租套房（二樓）窗戶垂吊至一
    樓，交付予戊○○。之後，於九十三年九月二十六日凌晨五
    時三十五分許，在上開承租套房內，因癸○○託詞伊所使用
    之上開自用小客車沒有油了，伊要駕駛上開伊所使用之自用
    小客車外出加油，藉機擺脫丁○○之糾纏，但遭丁○○嚴詞
    拒絕。丁○○旋以其所使用之門號：0000000000
    號行動電話，撥打門號：0000000000號行動電話
    ，聯絡使用該行動電話之不知情之丙○○，要求丙○○駕駛
    車牌號碼：Ｈ九–九三六六號自用小客車，代為前往加油站
    ，購買汽油。丙○○於同日凌晨五時四十七分許，駕駛上開
    自用小客車至臺中市○區○○路八五號大智加油站，以共計
    二十六元之代價，向不知情之加油員庚○○，購買以容量○
    ．六公升寶特瓶所裝之九五無鉛汽油共計二瓶（共計一．一
    二公升）。丙○○於同日凌晨五時五十一分許，駕駛上開自
    用小客車，回到癸○○上開租屋處樓下，下車站於癸○○所
    使用之上開自用小客車旁，以渠所使用之上開門號：000
    0000000號行動電話，撥打丁○○所使用之上開門號
    ：0000000000號行動電話，去電聯絡丁○○，告
    知丁○○攜帶癸○○所使用之上開自用小客車之鑰匙下樓，
    以便將渠所購得之汽油加入油箱內。丁○○在電話中告知丙○○，先將渠所購得之汽油攜至二樓癸○○上開承租套房內
    即可，等一下其再自行加入汽車油箱內。丙○○乃依丁○○
    之指示，將上開二瓶汽油攜至癸○○上開承租套房門口，待
    丁○○開門後，即將之置於該屋內房門口處，隨自行駕駛上
    開自用小客車離去。之後，經戊○○詢問全鋒公司後，該公
    司表示如未實際拖吊，僅需收取半價之拖吊費。戊○○乃撥
    打電話與癸○○聯絡，表示欲退還溢收之三百元拖吊費。戊○○於同日淩晨五時五十六分許，到達上開租屋處樓下，因
    丁○○並不同意癸○○自該套房內離開，戊○○乃以上開收
    取六百元拖吊費之同一方式，退還癸○○三百元拖吊費後離
    去。(二)、丁○○與癸○○在上開承租套房內談判後，因癸○○仍堅持分手，欲搬離該承租套房，致丁○○心生不滿，揚
    言如執意分手，將置癸○○於死地，致癸○○極度緊張、害
    怕，欲奪門而出，但遭丁○○在該套房門口攔阻，癸○○乃
    乘機順勢躲入該套房門口正對面之浴室內，拒絕出來，以求
    自保。丁○○見癸○○不願自浴室內出來，與其繼續談判，
    乃向癸○○表示：若癸○○再不自浴室內出來，將放火燒死
    伊，欲以此方式，逼迫癸○○自浴室內出來，與其繼續談判
    。詎癸○○仍遲遲不願自浴室內出來，丁○○竟一時氣憤，
    基於放火燒燬供人使用之住宅及殺人之犯意，於同日上午六
    時三十分許，將其所有原先用於泡茶用之五公升裝瓦斯桶連
    同減壓閥及塑膠管，置於該承租套房之房門口外之走道上，
    再持該套房內所有人不詳之打火機一只，在塑膠管末端點火
    ，向房門口內之浴室門口方向噴火。並將上開寶特瓶內之汽
    油，澆灑於該租屋各處，再以沾有汽油之布條塞住其中一瓶
    內裝汽油之寶特瓶瓶口，點燃後，丟置在房內，因而引發猛
    烈火勢。此時，在浴室內之癸○○查覺不對勁，乃重複以「
    救命啊，老公」呼喊丁○○。丁○○竟泯滅人性，見上開套
    房內之火勢，因有汽油及瓦斯助燃，一發不可收拾後，不顧
    癸○○呼喊求救，逕自從該承租套房（二樓）窗戶跳下一樓
    旁馬路，往臺中市○區○○路方向逃逸。留在該套房浴室內
    之癸○○則因吸入大量高熱濃煙（一氧化碳）而窒息，經消
    防人員於同日上午六時四十一分許，接獲附近鄰居丑○○報
    案，於同日上午六時四十三分許，到場撲滅火勢後，將伊送
    往行政院衛生署立臺中醫院（以下簡稱臺中醫院）急救後，
    遲至同日上午七時五十四分許，仍宣告急救無效，不治死亡
    。至辰○○所有上開套房因消防人員及時獲報到場滅火，僅
    生該套房內之牆壁燻黑，天花板、房門及彈簧床墊均燒損等
    結果，並未燒燬該套房之主結構與該樓其他房間及其他樓層
    。丁○○則因自該二樓套房窗戶跳下一樓旁馬路，致其左腳
    踝不慎受傷，隨於同日上午六時四十二分許，以其所使用之
    上開門號：0000000000號行動電話，撥打不知上
    情之丙○○使用之上開門號：0000000000號行動
    電話，要求丙○○駕駛上開車牌號碼：Ｈ九–九三六六號自
    用小客車，至上開大智加油站附近，與其見面。於同日上午
    六時五十分許，丙○○以渠使用之上開門號：000000
    0000號行動電話，撥打丁○○所使用之上開門號：00
    00000000號行動電話，與丁○○聯絡，告知丁○○
    ：渠已到達上開加油站附近。之後，丁○○於同日上午六時
    五十一分、五十二分許，方以其上開行動電話撥打「一一九
    （自動轉接○四–00000000）」，向消防隊報案。
    二人依約在上開大智加油站附近（丁○○係搭乘不詳之計程
    車前往）見面後，由丙○○駕駛上開自用小客車，搭載丁○○至臺中市○區○○街九五號四樓之十六丙○○承租處休息
    。復於同日上午十一時許，丙○○因見丁○○所受上開傷勢
    非輕，乃駕駛上開自用小客車，搭載丁○○於同日上午十一
    時二十七分許，至臺中縣太平市○○路四二○號賢德醫院就
    醫後，各自離去。在此期間，丁○○全未向丙○○提及其以
    上開縱火方式，燒死癸○○之事。嗣為警於上開火勢撲滅後
    ，在上開承租套房門口外之走道，扣得丁○○所有供其犯罪
    所用之瓦斯桶一桶。另於九十三年十月七日下午三時許，為
    警在臺中市北區○○○○街一○七號名門汽車旅館五○三室
    內，查獲丁○○。
二、案經癸○○之母卯○訴由臺灣臺中地方法院檢察署檢察官，
    暨由臺中市警察局第三分局報請該署檢察官偵查起訴。
    理  由
壹、有罪部分：
一、(一)、１、訊據被告丁○○固不否認：其於八十六年四月間，
    與案外人甲○○結婚，育有二子。其仍於九十三年三月間，
    與不知其已結婚生子之被害人癸○○交往，二人並同居於上
    開承租套房。於九十三年八月下旬，被害人癸○○因發覺與
    其已結婚生子之事實，而欲與其分手，二人時常發生爭執。
    其於案外人戊○○開始拖吊上開自用小客車之際，駕駛上開
    車牌號碼：Ｈ九–九三六六號自用小客車，搭載被告丙○○
    到達該處。其隨在車上，要求案外人戊○○不要拖吊該車，
    並下車前往上開租屋處，要求被害人癸○○不得拖吊該車。
    隨改由被告丙○○駕駛上開車牌號碼：Ｈ九–九三六六號自
    用小客車離開現場。嗣由被害人癸○○在上開承租套房內，
    將六百元拖吊費，裝入黃色茶壺內，以塑膠繩綁住，自上開
    承租套房（二樓）窗戶垂吊至一樓，交付予案外人戊○○。
    在上開承租套房內，因被害人癸○○向其表示：伊所使用之
    上開自用小客車沒有油了，伊要駕駛上開自用小客車外出加
    油，經其拒絕。其乃撥打行動電話聯絡被告丙○○，要求被
    告丙○○前往加油站，代為購買汽油。被告丙○○於購買二
    瓶寶特瓶裝之汽油後，駕駛上開自用小客車回到被害人癸○○上開租屋處樓下，撥打行動電話聯絡被告丁○○，告知被
    告丁○○攜帶被害人癸○○所使用之上開自用小客車之鑰匙
    下樓，以便將渠所購得之汽油加入油箱內。被告丁○○在電
    話中告知被告丙○○，先將渠所購得之汽油攜至二樓被害人
    癸○○上開承租套房內即可，等一下其再自行加入汽車油箱
    內。被告丙○○乃依被告丁○○之指示，將上開二瓶汽油攜
    至癸○○上開承租套房門口，待被告丁○○開門後，即將之
    置於該屋內門口處，隨自行駕駛上開自用小客車離去。之後
    ，案外人戊○○撥打電話與被害人癸○○聯絡，表示欲退還
    溢收之三百元拖吊費。案外人戊○○隨到達上開租屋處樓下
    ，再以上開收取六百元拖吊費之同一方式，退還被害人癸○○三百元拖吊費後離去。之後，其見上開承租套房內發生火
    災，其逕自從該承租套房（二樓）窗戶跳下一樓旁馬路，往
    臺中市○區○○路方向離開。留在該套房浴室內之被害人癸○○則因吸入大量高熱濃煙（一氧化碳）窒息，經消防人員
    獲報到場撲滅火勢後，將伊送往臺中醫院急救後，遲至同日
    上午七時五十四分許，仍宣告急救無效，不治死亡。另被害
    人辰○○所有上開套房因警消人員及時到場滅火，僅生房內
    之牆壁燻黑，木質天花板、木質房門及彈簧床墊均燒損等結
    果，並未燒燬該套房之主結構及其他樓層。被告丁○○則因
    自該二樓套房之窗戶跳下一樓旁馬路，致其左腳踝受傷。其
    於同日上午六時四十二分許，先以行動電話撥打與被告丙○○，要求被告丙○○駕駛上開自用小客車，至上開大智加油
    站附近，與其見面。於同日上午六時五十分許，被告丙○○
    以渠使用之上開門號：0000000000號行動電話，
    撥打被告丁○○行動電話，與被告丁○○聯絡，告知渠已到
    達上開加油站附近。之後，其方以行動電話撥打「一一九（
    自動轉接○四–00000000）」，向消防隊報案。二
    人在上開大智加油站附近見面後，由被告丙○○駕駛上開自
    用小客車，搭載被告丁○○至被告丙○○上開承租處休息。
    復於同日上午十一時許，被告丙○○因見被告丁○○所受上
    開傷勢非輕，乃駕駛上開自用小客車，搭載被告丁○○於同
    日上午十一時二十七分許，至臺中縣太平市○○路四二○號
    賢德醫院就醫後，各自離去。其嗣為警於九十三年十月七日
    下午三時許，在臺中市北區○○○○街一○七號名門汽車旅
    館五○三室內查獲之事實，但矢口否認有何放火燒燬現供人
    使人之住宅未遂及殺人之犯行。２、其辯稱：「火是癸○○
    點燃的，我沒有放火燒死癸○○（參本院九十三年度聲羈字
    第六五七號卷第五頁、第六頁）。我當日早上在睡覺，癸○○趁我在睡覺時，未經我的同意，把我跟她的腳綁在一起，
    再一起與我睡在床上。之後，癸○○把我叫醒，癸○○開口
    問我說：「老公，愛我愛我」。我心情不好，我不太想理她
    ，不過過了差不多一分鐘左右，癸○○說：「老公，那裡有
    瓦斯桶，旁邊著火了」，當時瓦斯桶閥門開關還沒著火，瓦
    斯桶連著減壓閥，再連一條塑膠管線，塑膠管線再連一個小
    瓦斯爐，瓦斯爐上沒有茶壺，瓦斯爐放在瓦斯桶的上面。我
    的第一個直覺是瓦斯桶要把它搬出去，但是我的右腳跟癸○○的左腳綁在一起。我要把瓦斯桶拿出去的時候，瓦斯爐就
    掉在原來的地方，塑膠管、減壓閥也有跟著瓦斯桶出去，瓦
    斯爐掉在房間裡面。我把瓦斯桶連同塑膠管、減壓閥放到房
    門口外，我就回頭拿枕頭要打火，我打沒有幾下，枕頭也著
    火了。我後來把枕頭丟到後方，我是面向窗戶滅火，背向房
    門口，我不敢確定我的枕頭是丟向房門口或丟到床上的方向
    。我當時的位置是在床跟窗戶中間的位置，我再拿毛巾要打
    火。後來看到火的黑煙已經冒上來時，我人嚇到。我要逃時
    ，我往後看，看到後面也有冒煙，我往後看時，在床的附近
    走道有冒煙，沒有看到火，當時我前面（地毯）有火，火只
    有法庭螢幕這麼大的範圍，我就跳過我前面的火，轉而面向
    房間內，背對窗戶。我就叫癸○○，老婆趕快跳出來，當時
    煙很大，我已經看不到癸○○。我叫她，癸○○也沒有回應
    ，煙就吹向我，我才往轉向自窗戶跳出去，我當時是踩著冷
    氣機，很不容易才逃跳下來（參本院卷（四）第三七頁）。
    我在救火時，癸○○已經醒來，站立於該套房內之彈簧床前
    （參本院卷（四）第一四八頁）。」云云。(二)、惟查：１、
    被害人癸○○因於上開時地，在發生火災之上開承租套房之
    浴室內，吸入高溫濃煙，導致窒息。經消防人員到場撲滅火
    勢後，將伊送往臺中醫院急救後，遲至同日上午七時五十四
    分許，仍宣告急救無效，不治死亡。嗣經檢察官督同法醫師
    相驗及解剖被害人癸○○屍體後，認伊死亡時，體無外傷（
    燒傷），僅兩小腿前部淺晴紅色瘀血痕，係因多重濫用藥物
    中毒及火災致吸入一氧化碳中毒，引起中毒性休克而死亡等
    情，有勘（相）驗筆錄二份，履勘現場筆錄、相驗屍體證明
    書、驗斷書、法務部法醫研究所鑑定書各一份，解剖屍體照
    片二十六幀，分附於九十三年度相字第一三八四號偵查卷第
    三○頁、第三三頁、第三四頁、第三七頁至第五七頁，本院
    卷（三）第一二頁至第一五頁可參。２、上開火災原因經臺
    中市消防局調查，認：火災現場為巷道內連棟住戶建築，各
    樓分租住宅使用，僅燒損住於二樓西側之上開套房，未有延
    燒其他住樓層或隔壁住戶建築。消防人員到場時，災戶二樓
    窗戶冒出濃煙火光，其他樓層完好狀，部署水帶屋外架梯，
    及背戴空氣瓶延伸二樓射水搶救，發現二樓西側房門開啟狀
    ，門口擺置五公斤裝液化石油氣鋼瓶，瓶口向室內噴出火舌
    ，經關閉閥門進入搜救，發現被害人癸○○倒臥浴室內，洗
    手檯水龍頭開啟流水狀態，衣著整齊未有燒損、口鼻燻黑遭
    嚴重嗆傷，立即救護送署立臺中醫院經急救無效死亡，清理
    射水迅速撲滅火勢。清理勘查二樓西側住戶，門口處龜裂炭
    化磁磚地板（即擺放瓦斯桶處，標示牌１），彈簧床西側床
    沿遺留裝置溶劑、塞布條之燒熔塑膠飲料罐（標示牌２），
    彈簧床東側處牆面斜向燒損變色（標示牌３），彈簧床前北
    側地板燒失碳化物（標示牌４），計有四處互相不連貫起火
    處。搜證查扣遺留門口鋼瓶旁打火機一只；蒐證採樣門口處
    地板（標示牌１）、燒熔塑膠飲料罐（標示牌２）、床前北
    側地板碳化物計三份證物，送內政部消防署鑑析結果，均檢
    出汽油類促燃劑，不排除人為因素汽油類促燃劑縱火引燃火
    警（可排除用電不慎起火及煙蒂等微弱遺留火種蓄熱引燃起
    火），有該局九十三年十月二十五日消調字第○九三○○一
    ○八七六號函檢送之火災原因調查報告書一份（含現場照片
    ，住戶配置圖暨死者陳屍位置圖、內政部消防署火災證物鑑
    定報告，蒐證採樣證物三件，及查扣打火機一只）附於九十
    三年度他字第二二八二號偵查卷可參，復分經證人即該局鑑
    定人員辛○○、子○○及壬○○等三人，及證人即該局現場
    救火消防人員午○○於本院審理時，結述綦詳（參本院卷（
    三）第三○五頁至第三一五頁、第二九一頁至第三○四頁、
    本院卷（四）第三八頁至第五七頁），且有瓦斯桶一桶扣案
    可資佐證。經本院檢送全卷送中央警察大學（消防系）鑑定
    ，該大學亦同意臺中市消防局所為上開火災多處起火點之研
    判，有該大學九十四年六月二十四日校鑑科字第○九四○○○二七二九號函（說明欄八）一紙附於本院卷（四）第一○
    五頁。又被害人辰○○所有上開套房因消防人員及時獲報到
    場滅火，僅生該套房內之牆壁燻黑，天花板、房門及彈簧床
    墊均燒損等結果，並未燒燬該套房之主結構與該樓其他房間
    及其他樓層等情，亦有上開火災原因調查報告書所附之現場
    照片共計四十六幀在卷可參。３、被告丁○○於八十六年四
    月間，與案外人甲○○結婚，育有二子。被告丁○○於九十
    三年三月間，仍與不知其已結婚生子之被害人癸○○交往，
    二人並同居於由被害人癸○○於九十三年九月十八日，向被
    害人辰○○承租之臺中市○區○○街二五巷四號二樓之含衛
    浴之一間套房內。於九十三年八月下旬，被害人癸○○因發
    覺被告丁○○已結婚生子之事實，而欲與被告丁○○分手，
    二人時常發生爭執之事實，除為被告丁○○所不爭執外，復
    分據證人即被害人癸○○之母卯○、證人即被告丁○○之配
    偶甲○○及證人即被告丁○○之友人巳○○等三人於本院審
    理時，結述（參本院卷（二）第一七四頁至第一八八頁、第
    二○一頁至第二○九頁）綦詳，及據被害人辰○○於警詢時
    指訴（經當事人同意具有證據能力，參九十三年度他字第二
    二八二號偵查卷第二九頁，本院卷（四）第一三二頁，本院
    卷（三）第九八頁）在卷，並有被告丁○○書寫之一紙書信
    附於九十三年度偵字第一七七八七號偵查卷（一）第三九頁
    可參。４、因被告丁○○不同意與被害人癸○○分手，將被
    害人癸○○國民身分證及伊平日所使用之車牌號碼：ＭＮ–
    八九四六號自用小客車之鑰匙取走，並揚言如被害人癸○○
    執意分手，將以縱火方式，置伊於死地，致使被害人癸○○
    急於搬離上開承租套房，藉以擺脫被告丁○○之糾纏。被害
    人癸○○在內心極為緊張、恐懼之情形下，自九十三年九月
    二十六日凌晨零時、一時許起，三度搭乘由黃有甲所駕駛之
    計程車，前往上開租屋處，搬出伊所有物品等情，業據證人
    即被害人癸○○之母卯○於本院審理時，結述（參本院卷（
    二）第一八二頁）綦詳。被害人癸○○於九十三年九月二十
    五日晚上七時一分許，亦曾以伊所使用之門號：00000
    00000號行動電話，撥打「一一九」，詢問國民身分證
    被拿走要如何處理等情，有臺中市消防局九十四年四月十二
    日消指字第○九四○○○三七一九號函檢附之電話紀錄清冊
    一紙，該行動電話通聯紀錄一份附於本院卷（三）第二七六
    頁、第二七七頁，本院卷（一）第二二四頁第可參。證人黃
    有甲於本院審理時，結稱：「被害人癸○○當晚之情緒，看
    起來極為緊張，說有朋友要殺她，說好像有什麼狀況會發生
    ，當時很緊張（參本院卷（二）第一九四頁、第一九五頁）
    等語。證人丑○○於本院審理時，結稱：當晚與被害人癸○○談話時，被害人癸○○有收到一個簡訊，感覺到她非常害
    怕，她用臺語說：糟了，糟了，事情要發生了。」（參本院
    卷（三）第七七頁、第八一頁）等語。依本院卷（一）第二
    二四頁、第二二頁所附被害人癸○○所使用之門號：000
    0000000號行動電話通聯紀錄所示，自九十三年九月
    二十六日凌晨零時起，至同日上午五時五十六分許（死前最
    後一次通話）止，除了證人丑○○、黃有甲及戊○○外，被
    害人癸○○僅與被告丁○○所使用之0000000000
    號行動電話有通話之紀綠，且自同日凌晨時起，至同日凌晨
    二時五十分許，僅與被告丁○○所使用之上開行動電話有通
    話之紀錄，未與其他人有通話之紀錄（此部分亦核與本院卷
    （三）第二○九頁所附之被告丁○○所使用之門號：000
    0000000號行動電話之通聯紀錄相符）。由此足認被
    害人癸○○上開向證人黃有甲轉述：「有朋友要殺她」，及
    伊向證人丑○○轉述：「事情要發生了」，應係指被告丁○○揚言要殺她之事，也因此導致被害人癸○○當晚在證人黃
    有甲、丑○○面前，表現極為緊張、恐懼。５、被害人癸○○於九十三年九月二十六日凌晨零時、一時許，搭乘由證人
    黃有甲所駕駛之計程車，前往上開租屋處附近。被害人癸○○隨下車進入上開承租套房內，僅拿取二、三件物品，旋要
    求證人黃有甲將伊載至伊臺中縣太平市○○○○街八巷五八
    號住處。於同日凌晨二、三時許，被害人癸○○再次撥打電
    話招呼證人黃有甲駕駛計程車前來伊上開住處，並由證人即
    伊母卯○陪同，一起搭車前往上開租屋處，欲整理物品，搬
    離該租屋處。到達該租屋處樓下後，因無該棟大樓之大門鑰
    匙，乃由案外人即同棟住戶乙○○為被害人癸○○開啟該棟
    大樓之大門。被害人癸○○、證人卯○進入該承租套房內，
    帶出若干物品塞滿證人黃有甲所駕駛之計程車後，一同搭乘
    由證人黃有甲駕駛之計程車，返回伊等上開住處。被害人癸○○再於凌晨三時、四時許，撥打電話聯絡全鋒公司，要求
    派人駕駛拖吊車前來拖吊伊所使用之上開自用小客車。復於
    同日淩晨三時五十三分許，被害人癸○○撥打電話招呼證人
    黃有甲駕駛計程車，前來伊上開住處，並由伊單獨搭乘計程
    車再次前往上開租屋處。全鋒公司所派遺之案外人戊○○駕
    駛拖吊車於同日凌晨三時五十六分許，抵達上開租屋處附近
    ，案外人戊○○隨以電話聯繫被害人癸○○到場。被害人癸○○乃要求案外人戊○○暫待，案外人戊○○遂先行離去。
    被害人癸○○約於同日淩晨四時三十分許，搭乘上開計程車
    ，到達上開租屋處樓下，被害人癸○○先要求證人黃有甲在
    樓下暫待。經證人即該棟大樓之樓上住戶丑○○為被害人癸○○開啟該棟大樓之大門後，被害人癸○○即上樓進入上開
    承租套房內，整理東西。約三十分鐘後，被害人癸○○要求
    證人黃有甲上樓幫忙搬床，證人黃有甲表示無法幫忙搬運，
    並於索取計程車資後離去。於同日淩晨五時十四分許，案外
    人戊○○再次駕駛托吊車，到達被害人癸○○上開租屋處附
    近，撥打電話催促被害人癸○○。被害人癸○○自上開承租
    套房下樓，要求案外人戊○○先行拖吊伊所使用之上開自用
    小客車。案外人戊○○開始拖吊該自用小客車之際，該車之
    警報器響起，適逢被告丁○○駕駛車牌號碼：Ｈ九–九三六
    六號自用小客車，搭載被告丙○○到達該處。被告丁○○隨
    在車上，手持遙控器解除該車之警報聲響，並要求案外人戊○○不要拖吊該車。案外人戊○○乃向被告丁○○表示：要
    問車主是否要拖吊？被告丁○○即下車前往上開承租套房內
    ，要求被害人癸○○不得拖吊該車。此時，即由被告丙○○
    駕駛上開車牌號碼：Ｈ九–九三六六號自用小客車，離開現
    場。隨由被害人癸○○在上開承租套房內，將六百元拖吊費
    ，裝入黃色茶壺內，以塑膠繩綁住，自上開承租套房（二樓
    ）窗戶垂吊至一樓，交付予案外人戊○○。之後，經案外人
    戊○○詢問全鋒公司後，該公司表示如未實際拖吊，僅需收
    取半價之拖吊費。案外人戊○○乃撥打電話與癸○○聯絡，
    表示欲退還溢收之三百元拖吊費。案外人戊○○隨於同日凌
    晨五時五十六分許，到達上開租屋處樓下，再以上開收取六
    百元拖吊費之同一方式，退還被害人癸○○三百元拖吊費後
    離去之事實，除為被告丁○○、丙○○所不爭執外，並據證
    人黃有甲、丑○○、乙○○及戊○○等四人分別於本院審理
    時，結述（參本院卷（二）第一九三頁至第二○一頁、第一
    一頁第二一七頁、本院卷（三）第五五頁至第六四頁、第七
    五頁至第八一頁）無訛，並有被害人癸○○所使用之門號0
    000000000號行動電話之通聯紀錄附於本院卷（一
    ）第二○五頁至第二二五頁，證人丑○○所使用之門號：0
    00000000號行動電話基本資料一紙，證人黃有甲所
    使用之門號：0000000000號行動電話通聯紀錄一
    份，證人戊○○所使用之門號：0000000000號行
    動電話通聯紀錄一份附於本院卷（二）第二一頁，第四三頁
    至第四八頁、第七一頁至第七五頁，被害人癸○○所使用之
    上開自用小客車之贓物認領保管收據一紙，照片五幀附於九
    十三年度偵字第一七七八七號偵查卷（一）第一○五頁至第
    一○七頁可參。被害人癸○○原先係急於搬離上開承租套房
    ，擺脫被告丁○○之糾纏，衡以常情，伊應會藉給付拖吊費
    及收取退還之拖吊費之機會，下樓離開該套房。然被害人癸○○竟捨此正常方式不為，而先後二次採取上開怪異之方式
    ，交付證人戊○○六百元拖吊費及收取證人戊○○所退還之
    三百元拖吊費，由此足認當時被告丁○○應係已預見被害人
    癸○○可能會藉故離開該套房，而拒不同意被害人癸○○離
    開該套房，下樓給付證人戊○○拖吊費六百元，及收取證人
    戊○○所退還之拖吊費三百元。６、於九十三年九月二十六
    日凌晨五時三十五分許，在上開承租套房內，因被害人癸○○表示伊所使用之上開自用小客車沒有油了，要駕駛伊所使
    用之上開自用小客車外出加油，但遭被告丁○○拒絕。被告
    丁○○旋以其所使用之門號：0000000000號行動
    電話，撥打門號：0000000000號行動電話，聯絡
    使用該行動電話之被告丙○○，要求被告丙○○駕駛車牌號
    碼：Ｈ九–九三六六號自用小客車，代為前往加油站，購買
    汽油。被告丙○○於同日凌晨五時四十七分許，駕駛上開自
    用小客車至臺中市○區○○路八五號大智加油站，以共計二
    十六元之代價，向案外人即該站加油員庚○○，購買以容量
    ○．六公升寶特瓶所裝之九五無鉛汽油共計二瓶（共計一．
    一二公升）。被告丙○○於同日凌晨五時五十一分許，駕駛
    上開自用小客車回到癸○○上開租屋處樓下，下車站於被害
    人癸○○所使用之上開自用小客車旁，以渠所使用之上開門
    號：0000000000號行動電話，撥打被告丁○○所
    使用之上開門號：0000000000號行動電話，去電
    聯絡被告丁○○，告知被告丁○○攜帶被害人癸○○所使用
    之上開自用小客車之鑰匙下樓，以便將渠所購得之汽油加入
    油箱內。被告丁○○在電話中告知被告丙○○，先將渠所購
    得之汽油攜至二樓被害人癸○○上開承租套房內即可，等一
    下其再自行加入汽車油箱內。被告丙○○乃依被告丁○○之
    指示，將上開二瓶汽油攜至被害人癸○○上開承租套房門口
    ，待被告丁○○開門後，即將之置於該屋內房門口處，隨自
    行駕駛上開自用小客車離去之事實，業為被告等供承在卷，
    且互核相符，亦核與證人庚○○於本院審理時之結述（參本
    院卷（二）第二一九頁至第二二三頁）相吻，並有被告丁○○所使用之門號：0000000000號行動電話通聯紀
    錄一份、被告丙○○所使用之門號：0000000000
    號行動電話通聯紀錄一份附於本院卷（三）第二六頁至第三
    ○頁、第一八八頁至第二一○頁，及大智加油站所檢送之該
    日所有統一發票存根影本附於本院卷（二）第五五頁至第六
    八頁可參。７、被告丁○○於九十三年九月二十六日上午六
    時四十二分許，以其所使用之上開門號：00000000
    00號行動電話，撥打被告丙○○使用之上開門號：000
    0000000號行動電話，要求丙○○駕駛上開車牌號碼
    ：Ｈ九–九三六六號自用小客車，至上開大智加油站附近，
    與其見面。於同日上午六時五十分許，被告丙○○以渠使用
    之上開門號：0000000000號行動電話，撥打被告
    丁○○所使用之上開門號：0000000000號行動電
    話，與被告丁○○聯絡，告知被告丁○○：渠已到達上開加
    油站附近。之後，被告丁○○於同日上午六時五十一分、五
    十二分許，方以其上開行動電話撥打「一一九（自動轉接○
    四：00000000）」，向消防隊報案。二人依約在上
    開大智加油站附近（被告丁○○係搭乘不詳之計程車前往）
    見面後，由被告丙○○駕駛上開自用小客車，搭載被告丁○○至臺中市○區○○街九五號四樓之十六被告丙○○承租處
    休息。復於同日上午十一時許，被告丙○○因見被告丁○○
    所受左腳踝受傷之傷勢非輕，乃駕駛上開自用小客車，搭載
    被告丁○○於同日上午十一時二十七分許，至臺中縣太平市
    ○○路四二○號賢德醫院就醫後，各自離去。嗣於九十三年
    十月七日下午三時許，為警在臺中市北區○○○○街一○七
    號名門汽車旅館五○三室內查獲被告丁○○之事實，業為被
    告等所不爭執（參本院卷（三）第一二四頁、第一二五頁）
    ，並有被告丁○○所使用之門號：0000000000號
    行動電話通聯紀錄一份、被告丙○○所使用之門號：000
    0000000號行動電話通聯紀錄一份附於本院卷（三）
    第二六頁至第三○頁、第一八八頁至第二一○頁，臺中市消
    防局九十四年一月十日消指字第○九四○○○○二三四號函
    檢送之電話紀錄清冊及光碟片（譯文）附於本院卷（一）第
    一八一頁至第一八八頁，搜索扣押筆錄一份，被告丁○○急
    診病歷、病歷各一份附於九十三年度偵字第一七七八七號偵
    查卷（一）第四一頁至第四六頁，第五八頁至第六○頁可參
    。８、本案綜合上開所述之卷證，及被告丁○○之辯解後，
    認本案火災之發生，應僅存有下列二種可能性：即究係以被
    告丁○○所辯：係被害人癸○○謀為與其同死而放火一節屬
    實；或係以公訴人所指：係被告丁○○放火燒死被害人癸○○一節屬實。本院基於以下之理由，認應以公訴人所指：係
    被告丁○○放火燒死被害人癸○○一節為可採，即被告丁○○上開所辯，並不足採信：(1)、倘被告丁○○上開辯稱：其
    自該套房之窗戶跳下前，將上開瓦斯桶丟置該套房門口時，
    該瓦斯桶並未有著火現象一節屬實，則衡以常情，被告丁○○在回到該套房內救火無效時，理應攜同被害人癸○○，自
    當時尚未著火之該套房門口方向，一起下樓梯逃離現場，最
    為便利且無任何危險（相關位置參九十三年度他字第二二八
    二號偵查卷第三二頁之住戶配置圖暨死者陳屍圖所載）。被
    告丁○○又豈會捨無火之房門口不為，而採跳過套房內之火
    焰，再棄被害人癸○○於不顧，獨自從該套房（二樓）之窗
    戶跳下一樓旁馬路，導致其左腳踝因而受傷？況倘被告丁○○上開所辯屬實，則被害人癸○○當時為何不逕自往尚未著
    火之該套房門口逃生，反而躲入正對該套房門口，離該套房
    門口不到一公尺遠之浴室內，導致伊最後窒息而死？(2)、倘
    被告丁○○上開所辯屬實，則既係被害人癸○○謀為與被告
    丁○○同死而放火，則被害人癸○○應係採取極為激進之手
    段，殊無可能如被告丁○○所辯：伊僅先以一條毛巾，簡單
    地各綁住伊與被告丁○○之一腳，且伊於放火後，還先叫醒
    被告丁○○，致使被告丁○○得以及時逃離現場，而伊再自
    行躲入浴室內窒息身亡。況承前所述，被害人癸○○當晚係
    因欲與被告丁○○分手，而急於搬離上開套房，當時伊之情
    緒處於極為緊張、恐懼之情形下，伊應無可能、亦無動機，
    會為了與被告丁○○謀為同死，而放火。且由被害人癸○○
    死前，曾一再呼喊被告丁○○：「救命啊，老公」等情（參
    本院卷（三）第五九頁、第六○頁證人乙○○之結述），益
    徵被害人癸○○應無謀為與被告丁○○同死，而放火之可能
    。(3)、就購買汽油之部分：被告丁○○於警詢供稱：係應被
    害人癸○○要求，由其叫被告丙○○去買（參本院卷（一）
    第五六頁）云云。其於警詢時，供稱：汽油係由被害人癸○○拿錢予其後，由其叫被告丙○○至上開套房後，將錢交給
    被告丙○○。之後，再由被告丙○○將二瓶寶特瓶裝之汽油
    帶至上開套房門口，交付予其（參九十三年度偵字第一七七
    八七號偵查卷（一）第一○一頁）云云。其於檢察官訊問時
    ，供稱：現場的汽油係其打電話叫被告丙○○去買的，渠拿
    來時，由被害人癸○○拿錢給渠（參九十三年度偵字第一七
    七八七號偵查卷（一）第八二頁）云云。其於檢察官訊問時
    ，供稱：汽油係被害人癸○○拿錢叫被告丙○○去買的（參
    九十三年度偵字第一七七八七號偵查卷（二）第二四頁）云
    云。其於本院羈押訊問時，供稱：現場的汽油是因為被害人
    癸○○要加汽車的油，其叫被告丙○○去買，錢是由被害人
    癸○○給被告丙○○的（參本院九十三年度聲羈字第六五七
    號卷第一○頁）云云。其於本院訊問時，供稱：「汽油我是
    幫癸○○打電話給丙○○的，癸○○說要加到她的車上，我
    幫她打電話給丙○○叫他去買，是在樓上癸○○拿錢給丙○○。汽油是丙○○拿進來樓上時，放在屋內門的旁邊，癸○○有拿錢給他，但是拿多少錢我不知道。我只有看到她有拿
    錢給他，丙○○就去幫癸○○買汽油，是先拿錢再去買汽油
    。買完汽油，丙○○有再回來，癸○○有看到丙○○買汽油
    回來。丙○○當天有到門口二次，沒有進門，癸○○是在門
    口把錢拿給他的，丙○○二次都是直接上來，樓下沒有鎖。
    我們的樓上大門第一次是我開門，第二次是癸○○開門的，
    當時我在床上睡覺（參本院內（一）第二四頁、第二五頁）
    。」云云。其於本院審理時，供稱：當時在電話中，沒有告
    訴被告丙○○：係何人要買汽油。汽油是被告丙○○放在上
    開套房內門口旁地上，沒有親手交付予其，樓下之大門及套
    房門，均係由其開門（參本院卷（三）第一二四頁、第一二
    五頁）云云。被告丁○○就此所辯，先後不一。其若非心虛
    ，為何於公訴人將其起訴，對其求處死刑後，向本院虛構：
    係由被害人癸○○指示被告丙○○，代為購買汽油，並由被
    害人癸○○交付金錢予被告丙○○之事實。之後，經本院命
    其與被告丙○○對質後，始再改稱：係其指示被告丙○○購
    買汽油，且未曾交付金錢予被告丙○○？(4)、徵以被告丙○○於警詢時，供稱：渠於九十三年九月二十六日上午七時許
    ，在上開大智加油站與被告丁○○碰面後，直至同日上午載
    被告丁○○至上開賢德醫院就醫，之後二人各自離開之期間
    ，被告丁○○全未向渠提及上開套房有發生火災及被害人癸○○尚在該套房內之事。渠係事後始聽聞友人轉述被告丁○○當日涉嫌縱火殺人之事（參九十三年度他字第二二八二號
    偵查卷第二七頁、九十三年度偵字第一七七八七號偵查卷（
    一）第一三頁）等情，益證被告丁○○上開所辯，非屬實情
    。蓋被告丁○○若非心虛，為何其自當日上午七時許，與被
    告丙○○會面時起，直至當日上午十一時二十七分許就醫而
    與被告丙○○分開之期間，均未曾向被告丙○○，提及上開
    套房有發生火災及被害人癸○○尚在該套房內之事？(5)、如
    前所述，被告丁○○於發生火災後，自上開套房窗戶跳下一
    樓旁馬路之際，有跌倒，但隨即火速跑離現場，並未停留在
    現場，等待消防人員到場救火等情，除為被告丁○○所不爭
    執外，復經證人己○○於本院審理時，結述（參本院卷（二
    ）第一九○頁至第一九三頁）無訛。且被告丁○○當時身上
    帶有行動電話，其不僅未於火災發生之第一時間，撥打「一
    一九」向消防隊報案求救，反係於火災發生之第一時間（九
    十三年九月二十六日上午六時四十二分許），搶先撥打電話
    予被告丙○○，要求被告丙○○駕駛上開自用小客車，到上
    開大智加油站附近，搭載其離開。且遲至同日上午六時五十
    分許，接獲被告丙○○來電告知：渠已到達上開加油站附近
    後，被告丁○○始於同日上午六時五十一分、五十二分許，
    以其上開行動電話撥打「一一九」，向消防隊報案。倘如被
    告丁○○所辯，火係由被害人癸○○所放，伊欲與其謀為同
    死。則以被告丁○○與被害人癸○○臨死前，均互以「老公
    、老婆」相稱之親密關係而言，被告丁○○又豈會有上述之
    顯然與一般常人所為乖離之作為？被告丁○○固辯以：其因
    有涉施用毒品案件為檢警偵辦中，不能留在火災現場，否則
    會遭警逮捕云云。惟被告丁○○此部分所辯，顯有違常情，
    蓋縱係如此，其亦應於火災發生之第一時間，先以其隨身攜
    帶之行動電話，撥打「一一九」，向消防隊報案前往救火，
    並救出被害人癸○○。其之後再離開現場，或留在現場附近
    等待確定消防隊到達救火後，始行離去，而非搶先迅速逃離
    現場，並待火災已發生約十分鐘後，在確定被告丙○○已到
    達上開大智加油站附近，欲搭載其離開後，才虛偽地撥打「
    一一九」，向消防隊報案，以求脫責。況其如於火災發生之
    第一時間，撥打「一一九」，要求消防隊救火人員迅速到場
    救火及救出被害人癸○○，並不會使其因施用毒品案件，而
    為警逮捕（蓋到場救火者，乃消防人員，而非偵辦刑事案件
    之警員）。由此足見被告丁○○上開所辯，應係卸責之詞。
    況倘被告丁○○上開所辯屬實，其事後亦理應以其他方式，
    關心或詢問被害人癸○○是否有為消防人員及時救出，而非
    全然置之不理，並逃亡至九十三年十月七日下午三時許，始
    因其施用毒品案件（嗣經本院以九十三年度訴字第二一八八
    號判處應執行有期徒刑一年確定），為警在上開汽車旅館內
    查獲。(6)、依前所述，被害人癸○○為消防人員到場發現時
    ，伊係倒臥上開套房之浴室內，洗手檯水龍頭開啟流水狀態
    ，伊衣著整齊未有燒損、口鼻燻黑遭嚴重嗆傷。且觀諸九十
    三年度他字第二二八二號偵查卷第四六頁至第六○頁所附火
    災現場照片，上開套房係以房門口及對面之浴室與相鄰之彈
    簧床置放處，經火燒損之程度最為嚴重。倘如被告丁○○上
    開所辯，則被害人癸○○躲入浴室內前，伊身體或衣服均應
    有為火燒損之情形，伊殊無可能得以在衣著整齊未有燒損（
    且死後經檢察官督同法醫師相驗時，體無外傷（燒傷），僅
    兩小腿前部淺晴紅色瘀血痕）之情形下，躲入浴室內（參上
    述中央警察大學函說明欄七）？足見被害人癸○○應係在被
    告丁○○放火前，即已躲避至上開浴室內甚明。且如被告丁○○上開所辯屬實，則上開套房受燒損之位置亦應非以房門
    口及對面之浴室與相鄰之彈簧床置放處最為嚴重（蓋依被告
    丁○○所辯，其跳離上開火場時，房門口及對面之浴室與相
    鄰之彈簧床置放處均尚未著火，僅有黑煙而已，反而係靠窗
    戶方向之地毯已著火，火勢已達其無法控勢之程度，其始跳
    窗逃離現場）。(7)、置放於上開套房門口之瓦斯桶於消防人
    員獲報到場救火時，係朝套房內噴火。如被告丁○○上開所
    辯屬實，則該瓦斯桶朝套房內噴火之原因，應非人為獨立之
    火源所引燃，而係由套房內之火源所引燃導致噴火（蓋依被
    告丁○○所辯，其將該瓦斯桶丟向該套房門口時，該瓦斯桶
    並未有噴火之現象）。惟依附於九十三年度他字二二八二號
    偵查卷內之上開臺中市消防局之火災原因鑑定報告書及附於
    本院卷（四）第二三頁之該局九十四年五月十日消調字第○
    九四○○○四六七六號函，均認置放該瓦斯桶處為獨立起火
    點，且該地板經鑑驗出有汽油類促燃劑，而瓦斯桶噴火之原
    因並非由該套房內之火勢所延燒引燃。復經本院檢送全卷送
    中央警察大學（消防系）鑑定，該大學亦同認：該瓦斯桶噴
    火原因並非受該套房室內高溫啟動安全閥所致，有該大學九
    十四年六月二十四日校鑑科字第○九四○○○二七二九號函
    （說明欄五）一紙附於本院卷（四）第一○五頁可參。由此
    足見被告丁○○上開所辯，顯非屬實。蓋如其所辯：其將瓦
    斯桶連同塑膠管、減壓閥放到房門口時，該瓦斯桶並未著火
    一節屬實，則該瓦斯桶置放處應非屬獨立起火點，且該瓦斯
    桶事後噴火之原因應係由上開套房內之火勢延燒所引燃，方
    屬合理。(8)、消防人員到場救火時，發現上開瓦斯桶旁置有
    扣案之打火機一只等情，除有九十三年度他字第二二八二號
    偵查卷第三九頁、第五七頁所附之現場照片可參外，並經證
    人即消防救火人員午○○、證人即火災鑑識人員壬○○於本
    院審理時，分別結述（參本院卷（三）第二九一頁至第三一
    八頁）無訛。倘被告丁○○上開所辯屬實，則為何其所丟棄
    於上開套房門口之瓦斯桶旁，會如此恰巧地遺留有一只打火
    機，為到場救火及鑑定之消防人員到場救火後發現，加以扣
    案？９、綜上所述，在在足徵被告丁○○上開所辯，均與上
    述之卷證有所不符，顯係其事後卸責之詞，洵無足取。本院
    經綜合卷內上述之人證、事證、物證及被告等所為供述等一
    切情狀後，認本案之事實應係：被告丁○○於上開時地，與
    被害人癸○○談判後，因被害人詹麗仍堅持分手，欲搬離該
    承租套房，致被告丁○○心生不滿，揚言如被害人癸○○執
    意分手，將置被害人癸○○於死地，致被害人癸○○極度緊
    張、害怕，欲奪門而出，但遭被告丁○○在該套房門口攔阻
    ，被害人癸○○乃乘機順勢躲入該套房門口正對面之浴室內
    ，拒絕出來，以求自保。被告丁○○見被害人癸○○不願自
    浴室內出來，與其繼續談判，乃向被害人癸○○表示：若伊
    再不自浴室內出來，將放火燒死伊，欲以此方式逼迫被害人
    癸○○自浴室內出來，與其繼續談判。詎被害人癸○○仍遲
    遲不願自浴室內出來，被告丁○○竟一時氣憤，基於放火燒
    燬供人使用之住宅及殺人之犯意，於同日上午六時三十分許
    ，將其所有原先用於泡茶用之五公升裝瓦斯桶連同減壓閥及
    塑膠管，置於該承租套房之房門口外之走道上，再持該套房
    內所有人不詳之打火機一只，在塑膠管末端點火，向房門口
    內之浴室門口方向噴火。並將上開寶特瓶內之汽油，澆灑於
    該租屋各處，再以沾有汽油之布條塞住其中一瓶內裝汽油之
    寶特瓶瓶口，點燃後，丟置在房內，因而引發猛烈火勢。此
    時，在浴室內之被害人癸○○查覺不對勁，乃重複以「救命
    啊，老公」呼喊被告丁○○。被告丁○○竟泯滅人性，見該
    套房內之火勢因有汽油及瓦斯之助燃，一發不可收拾後，不
    顧被害人癸○○呼喊求救，獨自從該承租套房（二樓）窗戶
    跳下一樓旁馬路，往臺中市○區○○路方向逃逸，致使被害
    人癸○○在該浴室內，吸入過多一氧化碳，因而窒息身亡。
    從而，本件事證明確，被告丁○○犯行已堪認定。１０、至
    公訴人、被告丁○○之選任辯護人及被告丁○○均請求再次
    勘驗上開套房現場，尋找被告丁○○平日泡茶用之其他爐具
    零件，及量取牆壁之燒白高度是否與扣案之瓦斯桶高度相類
    。惟本院認上開套房現場業經警消人員於案發後為初次蒐證
    ，又經檢察官於九十三年十一月二十四日帶同被告丁○○勘
    驗現場，復經本院於九十四年二月二日帶同被告丁○○勘驗
    現場，均未尋獲被告丁○○平日泡茶用之其他爐具零件（參
    九十三年度偵字第一七七八七號偵查卷（二）第三三頁至第
    四三頁，本院卷（二）第三二頁至第三五頁）。況被告丁○○平日泡茶用之其他爐具零件與本案上開犯罪事實之認定並
    無直接之關連性，核無調查之必要。另量取上開套房牆壁之
    燒白高度是否與扣案之瓦斯桶高度相類，核與本案上開犯罪
    事實之認定並無直接之關連性（附於本院卷（四）第一○五
    頁之上述中央警察大學九十四年六月二十四日校鑑科字第○
    九四○○○二七二九號函之說明欄九亦同此認定），亦無調
    查之必要。準此，本院爰就公訴人、被告丁○○及其選任辯
    護人上開所聲請調查證據部分，均不予調查，特予指明。
二、(一)、核被告丁○○所為，係犯刑法第二百七十一條第一項殺
    人罪與同法第一百七十三條第三項、第一項放火燒燬現供人
    使用之住宅未遂罪。公訴人漏未斟酌：被害人辰○○所有上
    開套房，因消防人員及時獲報到場滅火，僅生該套房內之牆
    壁燻黑，天花板、房門及彈簧床墊均燒損等結果，並未燒燬
    該套房之主結構與該樓其他房間及其他樓層等情，而認被告
    丁○○所為，係犯刑法第一百七十三條第一項放火燒燬現供
    人使用之住宅既遂罪，尚有未洽。如前所述，被告丁○○指
    示不知情之被告丙○○，代為購買汽油，原係為將該汽油加
    入被害人癸○○所使用之上開自用小客車之油箱內，其並非
    一開始即為犯放火燒燬現供人使用之住宅及殺人等犯行，而
    指示被告丙○○代為購買汽油。是被告丁○○該部分所為，
    應非屬間接正犯，特予指明。被告丁○○所犯上開二罪間，
    具有方法、結果之牽連關係，為牽連犯，應依刑法第五十五
    條規定，從重論以殺人一罪。(二)、爰審酌：被告丁○○正值
    青壯，高職肄業，已婚，育有女子二人。其與被害人癸○○
    原係屬男女朋友關係，關係極為密切（互以老公、老婆相稱
    ），僅因被害人癸○○執意分手，即將正值青春年華且未婚
    之被害人癸○○，放火活活燒死。其犯罪所使用之手段（以
    汽油縱火，並將瓦斯桶置於上開套房門口噴火引燃大火，阻
    斷被害人癸○○逃生去路）極為殘忍，且於放火後，竟完全
    無視於被害人癸○○死前之一再苦求（救命啊，老公），棄
    放害人癸○○於不顧，獨自跳窗逃離現場。其所為已造成被
    害人癸○○死亡之無法回復之結果，及被害人辰○○所有上
    開套房燒損，致使整棟房屋現仍無法回復正常使用之結果，
    且迄今未與告訴人卯○及被害人辰○○達成民事和解，告訴
    人卯○因老年喪女所受之身心創傷極鉅，暨其犯罪後否認犯
    行，態度不佳等一切情狀後，認被告丁○○惡性重大，迄今
    毫無悔意，置人命於無物。經公訴人於偵查終結對其求處死
    刑後，於本院審理中，復經公訴人及本院數次曉諭，其猶不
    知悔改，仍一再飾詞脫責，虛構係被害人癸○○謀為與其同
    死而放火之事實，企圖掩飾犯行。本院觀其所為犯行之動機
    及手段，及其犯後言行舉止及心態，顯已非死刑以外之其他
    教育矯正刑所得導正，而有必要將其永久與世隔絕，爰量處
    其如主文第一項所示之死刑，並依刑法第三十七條第一項規
    定，諭知褫奪公權終身。(三)、扣案之瓦斯桶一桶，為被告丁○○所有，供其犯本罪所用，應依刑法第三十八條第一項第
    二款規定，予以宣告沒收。至扣案之被告丁○○持以放火之
    打火機一只，雖屬被告丁○○持以犯罪所用之物，但被告丁○○堅詞否認該只打火機為其所有，卷內亦無證據足資證明
    該只打火機確屬被告丁○○所有，且核亦非屬違禁物，爰不
    予以宣告沒收，特予指明。
貳、無罪部分：
一、公訴意旨略以：(一)、被告丙○○明知被告丁○○有意放火燒
    燬現供人使用之住宅，仍基於幫助放火燒燬現供人使用之住
    宅之犯意，於接獲被告丁○○於九十三年九月二十六日凌晨
    五時三十五分許，以其所使用之門號：000000000
    0號行動電話，撥打渠使用之門號：0000000000
    號行動電話，要求渠駕駛車牌號碼：Ｈ九–九三六六號自用
    小客車，代為前往加油站，購買汽油後，隨於同日凌晨五時
    四十七分許，駕駛上開自用小客車至臺中市○區○○路八五
    號大智加油站，以共計二十六元之代價，向證人庚○○，購
    買以容量○．六公升寶特瓶所裝之九五無鉛汽油共計二瓶（
    共計一．一二公升）。被告丙○○於同日凌晨五時五十一分
    許，駕車回到被害人癸○○上開租屋處，將上開二瓶汽油交
    付予被告丁○○後，自行駕車離去。(二)、之後，被告丁○○
    隨以被告丙○○所代為購買之上開二瓶寶特瓶裝之汽油，於
    上揭時地，以上開方式，將被害人辰○○所有上開套房燒燬
    。(三)、被告丙○○隨於同日上午六時四十二分許，接獲被丁○○使用門號：0000000000號行動電話，撥打渠
    使用之上開門號：0000000000號行動電話後，應
    被告丁○○之要求，駕駛上開車牌號碼：Ｈ九–九三六六號
    自用小客車，至上開大智加油站附近，與被告丁○○見面。
    於同日上午六時五十分許，被告丙○○以渠使用之上開門號
    ：0000000000號行動電話，撥打被告丁○○所使
    用之上開門號：0000000000號行動電話，與被告
    丁○○聯絡，告知被告丁○○：渠已到達上開加油站附近。
    二人依約在上開大智加油站附近見面後，由被告丙○○駕駛
    上開自用小客車，搭載被告丁○○至臺中市○區○○街九五
    號四樓之十六被告丙○○承租處休息。復於同日上午十一時
    許，被告丙○○因見丁○○所受上開傷勢非輕，乃駕駛上開
    自用小客車，搭載被告丁○○於同日上午十一時二十七分許
    ，至臺中縣太平市○○路四二○號賢德醫院就醫後，各自離
    去。(四)、因認被告丙○○涉有刑法第三十條第一項、第一百
    七十三條第一項幫助放火燒燬現供人使用之住宅罪嫌云云。
二、按犯罪事實應依證據認定之，無證據不得認定犯罪事實；又
    案件不能證明被告犯罪者，應諭知無罪之判決，刑事訴訟法
    第一百五十四條第二項、第三百零一條第一項分別定有明文
    。再者，認定不利於被告之事實，須依積極證據，苟積極證
    據不足為不利於被告事實之認定時，即應為有利於被告之認
    定，更不必有何有利之證據；又認定犯罪事實所憑之證據，
    雖不以直接證據為限，間接證據亦包括在內；然無論直接或
    間接證據，其為訴訟上之證明，須於通常一般之人均不致於
    有所懷疑，而得確信其為真實之程度者，始得據之為有罪之
    認定；另刑事訴訟法第一百六十一條已於九十一年二月八日
    修正公布，其第一項規定：檢察官就被告犯罪事實，應負舉
    證責任，並指出證明之方法。因此，檢察官對於起訴之犯罪
    事實，應負提出證據及說服之實質舉證責任。倘檢察官所提
    出之證據，不足為被告有罪之積極證明，或其指出證明之方
    法，無從說服法院以形成被告有罪之心證，基於無罪推定之
    原則，自應為被告無罪判決之諭知，業分經最高法院三十年
    上字第八一六號、七十六年臺上字第四九八六號、九十二年
    臺上字第一二八號著有判例。
三、公訴人認被告丙○○涉有幫助放火燒燬現供人使用之住宅罪
    嫌，無非係以：被告丙○○與被告丁○○原屬舊識，二人於
    九十三年九月二十六日深夜，駕車同往上開被害人癸○○承
    租處附近。且被告丁○○阻止證人戊○○拖吊被害人癸○○
    所使用之上開自用小客車時，被告丙○○亦在場。嗣渠駕駛
    被告丁○○所使用之上開自用小客車離開後，復應被告丁○○要求，前往代為購買汽油，並以寶特瓶裝置後，攜回上開
    套房，交付予被告丁○○。復於被告丁○○放火後，應被告
    丁○○之要求，駕車前往接應被告丁○○離開現場等情為據
    。
四、訊據被告丙○○固不否認：渠與被告丁○○原屬舊識，二人
    於九十三年九月二十六日深夜，駕車同往上開被害人癸○○
    承租處附近。且被告丁○○阻止證人戊○○拖吊被害人癸○○所使用之上開自用小客車時，渠亦在場。嗣渠駕駛被告丁○○所使用之上開自用小車離開後，復應被告丁○○要求，
    前往代為購買汽油，並以寶特瓶裝置後，攜回上開套房，交
    付予被告丁○○。復於被告丁○○放火後，應被告丁○○之
    要求，駕車前往搭載被告丁○○離開上開大智加油站之事實
    ，但堅詞否認有幫助放火燒燬現供人使用之住宅之犯行，辯
    稱：「當天凌晨，我跟丁○○至他與癸○○在互助街的租處
    樓下，看到拖吊車正要吊癸○○的車子，我們過去拿錢叫他
    別拖，丁○○就叫我先開他的車回去休息。我還沒有回到家
    ，丁○○就打電話叫我去買汽油，他沒有說用途，我想是癸○○的車子要用，我就到臺中市○○路的加油站買了兩小瓶
    寶特瓶裝的汽油，拿到上開套房交給丁○○。因為我與丁○○是朋友，所以就幫他買汽油，並不知丁○○叫我買汽油，
    是為了要放火。我返家後，丁○○又打電話給我，叫我去接
    他。我去接他時，看到丁○○腳有受傷，我有問丁○○發生
    什麼事，丁○○叫我先不要問。我是事後才聽朋友說丁○○
    涉嫌縱火殺人，當時並不是駕車前往接應丁○○逃離現場。
    」等語。
五、經查：(一)、１、於九十三年九月二十六日凌晨五時三十五分
    許，在上開承租套房內，因被害人癸○○表示伊所使用之上
    開自用小客車沒有油了，要駕駛上開自用小客車外出加油，
    經被告丁○○拒絕。被告丁○○旋以其所使用之門號：00
    00000000號行動電話，撥打門號：0000000
    000號行動電話，聯絡使用該行動電話之被告丙○○，要
    求被告丙○○駕駛車牌號碼：Ｈ九–九三六六號自用小客車
    ，代為前往加油站，購買汽油。被告丙○○於同日凌晨五時
    四十七分許，駕駛上開自用小客車至臺中市○區○○路八五
    號大智加油站，以共計二十六元之代價，向證人即該站加油
    員庚○○，購買以容量○．六公升寶特瓶所裝之九五無鉛汽
    油共計二瓶（共計一．一二公升）。被告丙○○於同日凌晨
    五時五十一分許，駕駛上開自用小客車回到被害人癸○○上
    開租屋處樓下，下車站於被害人癸○○所使用之上開自用小
    客車旁，以渠所使用之上開門號：0000000000號
    行動電話，撥打被告丁○○所使用之上開門號：00000
    00000號行動電話，去電聯絡被告丁○○，告知被告丁○○攜帶被害人癸○○所使用之上開自用小客車之鑰匙下樓
    ，以便將渠所購得之汽油加入油箱內。被告丁○○在電話中
    告知被告丙○○，先將渠所購得之汽油攜至二樓被害人癸○○上開承租套房內即可，等一下其再自行加入汽車油箱內。
    被告丙○○乃依被告丁○○之指示，將上開二瓶汽油攜至被
    害人癸○○上開承租套房門口，待被告丁○○開門後，即將
    之置於該屋內房門口處，隨自行駕駛上開自用小客車離去之
    事實，業為被告等供承在卷，且互核相符，亦核與證人庚○○於本院審理時之結述（參本院卷（二）第二一九頁至第二
    二三頁）相吻，並有被告丁○○所使用之門號：00000
    00000號行動電話通聯紀錄一份、被告丙○○所使用之
    門號：0000000000號行動電話通聯紀錄一份附於
    本院卷（三）第二六頁至第三○頁、第一八八頁至第二一○
    頁，及大智加油站所檢送之該日所有統一發票存根影本附於
    本院卷（二）第五五頁至第六八頁可參。２、準此，被告丙○○辯稱：渠係誤以為所代為購買之汽油，係要加入被害人
    癸○○所使用之上開自用小客車油箱內一節，尚與常情無違
    ，應非虛構之詞，堪值採信。(二)、１、被告丁○○於九十三
    年九月二十六日上午六時四十二分許，以其所使用之上開門
    號：0000000000號行動電話，撥打被告丙○○使
    用之上開門號：0000000000號行動電話，要求丙○○駕駛上開車牌號碼：Ｈ九–九三六六號自用小客車，至
    上開大智加油站附近，與其見面。於同日上午六時五十分許
    ，被告丙○○以渠使用之上開門號：0000000000
    號行動電話，撥打被告丁○○所使用之上開門號：0000
    000000號行動電話，與被告丁○○聯絡，告知被告丁○○：渠已到達上開加油站附近。二人依約在上開大智加油
    站附近（被告丁○○係搭乘不詳之計程車前往）見面後，由
    被告丙○○駕駛上開自用小客車，搭載被告丁○○至臺中市
    ○區○○街九五號四樓之十六被告丙○○承租處休息。復於
    同日上午十一時許，被告丙○○因見被告丁○○因自高處跳
    下致其所受左腳踝受傷之傷勢非輕，乃駕駛上開自用小客車
    ，搭載被告丁○○於同日上午十一時二十七分許，至臺中縣
    太平市○○路四二○號賢德醫院就醫後，各自離去之事實，
    業為被告等所不爭執（參本院卷（三）第一二四頁、第一二
    五頁），並有被告丁○○所使用之門號：00000000
    00號行動電話通聯紀錄一份、被告丙○○所使用之門號：
    0000000000號行動電話通聯紀錄一份附於本院卷
    （三）第二六頁至第三○頁、第一八八頁至第二一○頁，被
    告丁○○急診病歷、病歷各一份附於九十三年度偵字第一七
    七八七號偵查卷（一）第五八頁至第六○頁可參。２、衡以
    常情，倘如公訴人所指：被告丙○○依約於上開時間，到達
    上開大智加油站附近，係有意接應被告丁○○逃離現場，則
    被告丙○○理應於同日凌晨五時五十一分許，交付上開二瓶
    寶特瓶裝之汽油予被告丁○○後，即留在上開被害人癸○○
    租屋處附近，就近待命準備立即接應被告丁○○，而非係於
    同日上午六時四十二分許，在離被害人癸○○上開租屋處較
    遠之地方（參照本院卷（三）第三○頁被告丙○○所使用之
    上開行動電話之通聯紀錄所示基地臺位置與本院卷（二）第
    一六二頁臺中市○區街道圖），在與被告丁○○數次通話確
    認位置後，始駕駛上開自用小客車，前往上開大智加油站附
    近，由被告丁○○搭乘不詳之計程車前往後，再由渠在該處
    搭載被告丁○○離開。準此，被告丙○○辯稱：渠並不是駕
    車前往上開大智加油站附近，接應被告丁○○逃離現場一節
    ，應非虛構之詞，堪值採信。(三)、基上等情，尚難徒以：被
    告丙○○與被告丁○○原屬舊識等情，即率認被告丙○○於
    上開時地，應被告丁○○之要求，代為購買汽油時，即已知
    悉被告丁○○事後會持該汽油，放火燒燬被害人辰○○所有
    上開套房。同理，亦難徒以：被告丙○○之後再應被告丁○○之要求，駕車前往上開大智加油站附近，搭載被告丁○○
    離開等情，即率認被告林誌緯該部分所為，係為「接應」被
    告丁○○犯放火燒燬現供人使用之住宅罪後，逃離現場。(四)
    、綜上所述，本院綜合卷內之直接及間接證據後，認為尚無
    法達到令通常一般之人均不致於有所懷疑，而得確信被告丙○○確有公訴人所指之上開犯行。換言之，本院認依檢察官
    所提出之上開證據，並不足為被告丙○○有罪之積極證明，
    且檢察官所指出之證明方法，亦無從說服本院以形成被告丙○○有罪之心證。此外，復查無其他積極確切之證據，足資
    證明被告丙○○確有公訴人所指之上開犯行。是揆諸上開說
    明意旨，自應為被告丙○○無罪之諭知。
六、被告丙○○經合法通知，無正當事由不到庭，本院認應諭知
    渠無罪之判決，爰不待渠陳述，逕行判決，附予敘明。
參、被告等違反槍砲彈藥刀械管制條例部分，均業經先行審結確
    定，附予敘明。
據上論斷，應依刑事訴訟法第二百九十九條第一項前段、第三百
零一條第一項、第三百零六條，刑法第一百七十三條第三項、第
一項、第二百七十一條第一項、第五十五條、第三十七條第一項
、第三十八條第一項第二款，判決如主文。
本案經檢察官寅○○到庭執行職務。
中　　華　　民　　國　  94  　年　   8    月    12    日
                  刑事第十二庭  審判長法  官  王鏗普
                                      法  官  劉兆菊
                                      法  官  唐敏寶
上正本證明與原本無異。
如不服本判決，應於送達後十日內向本院提出上訴狀（須附繕本
），上訴於臺灣高等法院臺中分院。
                                      書記官  魏宏銘
中　　華　　民　　國　  94  　年　   8    月    12    日
附錄論罪科刑法條
刑法第二百七十一條第一項
殺人者，處死刑、無期徒刑或十年以上有期徒刑。
刑法第一百七十三條
放火燒燬現供人使用之住宅或現有人所在之建築物、礦坑、火車
、電車或其他供水、陸、空公眾運輸之舟、車、航空機者，處無
期徒刑或七年以上有期徒刑。
失火燒燬前項之物者，處一年以下有期徒刑、拘役或五百元以下
罰金。
第一項之未遂犯罰之。
預備犯第一項之罪者，處一年以下有期徒刑、拘役或三百元以下
罰金。
